臺灣高雄地方法院刑事判決　　　　　　 100年度侵訴字第76號
公　訴　人　臺灣高雄地方法院檢察署檢察官
被　　　告　楊坤和
指定辯護人　本院公設辯護人蘇鴻吉
上列被告因妨害性自主罪案件，經檢察官提起公訴（99年度偵字
第24982 號），本院判決如下：
    主  文
楊坤和犯乘機性交罪，共捌罪，各處有期徒刑年貳月。應執行
有期徒刑陸年陸月。
    事  實
一、楊坤和與Ａ女（卷內代號0000-0000 ，姓名年籍詳卷）為多
    年鄰居關係，自小即結識Ａ女。詎楊坤和明知Ａ女罹有極重
    度（起訴書誤載為重度）智能障礙，為心智有缺陷之人，對
    於語言理解、口語表達、外界事物之判斷與認知等能力，均
    顯遠低於常人，欠缺性自主同意及判斷能力，竟先後8 次，
    基於乘機性交之各別犯意，分別於：民國98年5 月10日、同
    年6 月7 日、同年6 月28日，駕駛自用小客車搭載Ａ女前往
    高雄縣旗山鎮（現改制為高雄市旗山區，下均以改制後稱之
    ）林口溪洲大橋附近某廢棄空屋內，利用Ａ女上開心智缺陷
    而不知抗拒之狀態，以其性器陰莖插入Ａ女性器陰道抽動直
    至射精為止之方式，對Ａ女乘機性交3 次得逞；於98年7 月
    5 日、同年7 月19日，在高雄市旗山區東平里○○巷○號○
    ○○○○○○女廁內，以上開相同方式，對Ａ女乘機性交2
    次得逞；於98年9 月11日、同年10月3 日、同年11月8 日，
    在高雄市○○區○○巷9 之8 號○○○○○○旅館內，以同
    上手法，對A 女乘機性交3 次得逞；共計利用Ａ女心智缺陷
    不知抗拒之情狀，對Ａ女乘機性交8 次得逞。嗣於99年2 月
    間，Ａ女之母（卷內代號0000-0000A，姓名年籍詳卷，下稱
    Ｂ女）察覺Ａ女懷孕，經高雄市政府家庭暴力暨性侵害防治
    中心報警處理，始循線查悉上情。
二、案經Ａ女訴由高雄市政府警察局旗山分局報請高雄地方法院
    檢察署檢察官偵查起訴。
    理  由
壹、程序部分
一、按行政機關、司法機關及軍法機關所製作必須公示之文書，
    不得揭露被害人之姓名、出生年月日、住居所及其他足資識
    別被害人身分之資訊，性侵害犯罪防治法第12條第2 項定有
    明文；所謂其他足資識別被害人身分之資訊，包括被害人照
    片或影像、聲音、住址、親屬姓名或其關係、就讀學校與班
    級或工作場所個人基本資料。本件證人Ｂ女係被害人Ａ女之
    母親，為免揭露其等姓名、年籍及住所等資訊後，循此足以
    識別被害人之身分，爰將前揭資料均予隱蔽而以代號為之，
    合先敘明。
二、關於證據能力：
    按被告以外之人於審判外之陳述，雖不符刑事訴訟法第159
    條之1 至第159 條之4 之規定，而經當事人於審判程序同意
    作為證據，法院審酌該言詞陳述或書面陳述作成時之情況，
    認為適當者，亦得為證據；當事人、代理人或辯護人於法院
    調查證據時，知有第159 條第1 項不得為證據之情形，而未
    於言詞辯論終結前聲明異議者，視為有前項之同意，刑事訴
    訟法第159 條之5 定有明文。本判決所引用具傳聞性質之各
    項證據資料，業據被告、辯護人於本院同意作為證據（本院
    審侵訴卷第14頁反面），且經本院於審判期日依法踐行調查
    證據程序，檢察官、被告及辯護人就上開證據之證據能力均
    未爭執，於言詞辯論終結前亦未聲明異議，復查無依法應排
    除證據能力之情形，依上開規定，應有證據能力。
貳、認定事實依據之證據及理由
一、上開事實，已據被告楊坤和於本院審理中坦承不諱，並供述
    其前揭8 次對於Ａ女乘機性交之時間、地點綦詳（見本院侵
    訴卷第15頁、第25頁），核與證人即被害人Ａ女於警詢、偵
    查及本院審理中證述遭被告乘機性交之情節相符（警卷第8
    至13頁，偵卷第19至20頁、第30頁、第44頁，本院侵訴卷第
    15至19頁），並經證人B 女於警詢及本院審理中證述：因Ａ
    女肚子痛，伊遂帶Ａ女至醫院檢查，發現Ａ女懷孕，經Ａ女
    帶同警察前往被告家中指認而查獲被告等情明確（警卷第13
    頁、本院卷第20頁），復有衛生署署立旗山醫院99年2 月23
    日出具之診斷證明書、內政部警政署刑事警察局99年6 月21
    日刑醫字第0990071502號A 女之胎兒DNA 型別鑑定書各1 紙
    、Ａ女自行記載之日曆紙6 張及案發現場照片7 張在卷可資
    佐證（均見偵查卷密證袋內）。足證被告之任意性自白與事
    實相符，堪予採為認定事實之依據。至被告於偵查中固曾辯
    稱：伊欲與Ａ女從事性交易，事後伊均有給付Ａ女數百元之
    代價云云，惟其嗣於本院審理中改稱：伊有時候有給錢，有
    時候沒給，不是每次都有給錢等語（本院侵訴卷第25、26頁
    ），前後供述不一，已難採信；且據證人Ａ女於本院審理中
    堅決否認被告於性交後曾給付金錢為代價乙節明確（見本院
    侵訴卷第18頁），況Ａ女因心智欠缺，對於性自主並無同意
    及判斷之能力，其縱有收受被告給付之金錢，亦無從認其已
    與被告達成性交行為之合意，此部分無從為被告有利之認定
    。是檢察官關於上開給付性交易代價之事實有所誤認，應予
    更正敘明。
二、又被害人Ａ女係罹有極重度智能障礙之人乙情，有中華民國
    身心障礙手冊影本1 紙在卷可憑（見偵查卷密證袋內），而
    Ａ女於警詢、偵查訊問及本院審理中，均因認知及智力狀況
    有所欠缺，無法正常理解問題而為陳述、應答，須由其母Ｂ
    女居中協助傳達、溝通（警卷第8 頁、偵卷第19頁、本院侵
    訴卷第15至19頁），顯見Ａ女因患有重度智能障礙而導致語
    言理解、口語表達、外界事物之判斷與認知等能力，均顯有
    遠低於常人之情形，益證Ａ女確因欠缺健全之性自主知覺理
    會及判斷能力，已達不知抗拒性交之程度無訛。再被告自小
    即認識A 女，其於前開8 次性交行為時，對於Ａ女上開心智
    缺陷之情形均確已知悉，亦據其於偵查及本院審理中自承在
    卷（偵卷第10頁、本院侵訴卷第15頁、第24頁），則被告既
    明知Ａ女有上開心智欠缺之情形，仍利用該等情狀而與之為
    8 次性交行為，足證其確有乘機性交之主觀犯意及客觀犯行
    ，至為明灼。綜上，事證明確，被告前揭犯行，均堪認定。
三、按刑法第221 條第1 項之強制性交罪，與同法第 225 條第1
    項乘機性交罪，主要係以被害人不能或不知抗拒之原因如何
    造成，為其判別之標準。如被害人不能或不知抗拒之原因，
    為行為人所故意造成者，應成立強制性交罪。如被害人不能
    或不知抗拒之原因，非出於行為人所為，且無共犯關係之情
    形，僅於被害人因精神、身體障礙、心智缺陷或其他相類（
    如：昏暈、酣眠、泥醉等）之情形，致無同意性交之理解，
    或無抗拒性交之能力，行為人乘此時機以行性交行為者，則
    應依乘機性交罪論處（最高法院71年度臺上字第1562號判例
    意旨參照）。又按諸性交，通常以男性射精或發洩性慾完畢
    ，作為認定性交次數之計算（最高法院99年度臺上字第5079
    號判決意旨參照）。查本件被告係利用被害人Ａ女為極重度
    智能障礙、心智有欠缺之人，不知抗拒，而乘機對其為性交
    行為，業如前述，且無證據證明被告對Ａ女性交時有何施用
    強暴、脅迫或其他違反Ａ女意願之手段，核其所為，均係犯
    刑法第225 條第1 項之乘機性交罪。被告上開8 次乘機性交
    行為，時間均有間隔，地點亦非相同，每次復均已射精發洩
    性慾完畢，顯見各行為間具有獨立性，是其8 次乘機性交犯
    行，犯意各別，自應予分論併罰。爰審酌被告明知Ａ女為罹
    有極重度智障之人，非但未予同情關懷，竟為逞一己之性慾
    ，利用Ａ女上開心智缺陷，不知抗拒，犯行較不易遭人發覺
    之情狀，對Ａ女為本案8 次乘機性交犯行，顯然漠視身心障
    礙者之人格，所為實不宜寬貸，且造成Ａ女已懷胎5 月後始
    經其母察覺，服藥為人工流產，造成其生理、心理均受創至
    鉅，復迄至本院審結為止均未與Ａ女達成和解，賠償其身心
    損害，惟念其於本院審理中終知坦承犯行，態度尚佳，及其
    素行尚可，有臺灣高等法院被告前案紀錄表在卷可稽，復斟
    酌其犯罪動機、目的、手段、生活狀況、智識程度等一切情
    狀，就其所犯8 罪各量處如主文所示之刑，並定其應執行刑
    ，以資儆懲。
據上論斷，應依刑事訴訟法第299 條第1 項前段，刑法第225 條
第1 項、第51條第5 款，判決如主文。
本案經檢察官鄭靜筠到庭執行職務。
中    華    民    國   100    年    8     月    30    日
                刑事第十一庭  審判長法  官  李代昌
                                    法  官  林正忠
                                    法  官  林韋岑
以上正本證明與原本無異。
如不服本判決應於收受判決後10日內向本院提出上訴書狀，並應
敘述具體理由。其未敘述上訴理由者，應於上訴期間屆滿後20日
內向本院補提理由書(均須按他造當事人之人數附繕本)「切勿逕
送上級法院」。
中    華    民    國   100    年    8     月    30    日
                                    書記官  黃旭淑

【附錄本判決論罪科刑法條】
中華民國刑法第225條第1項：
（乘機性交罪）
對於男女利用其精神、身體障礙、心智缺陷或其他相類之情形，
不能或不知抗拒而為性交者，處3 年以上10年以下有期徒刑。